臺灣彰化地方法院民事判決
110年度訴字第800號
原      告  鍾蕙蓮  
                      指定送達處所:臺中市○○區○○路0                         段000號00樓之0
訴訟代理人  蘇文俊律師
複代理人    王羿文律師
被      告  眾泰建設股份有限公司

法定代理人  羅偉龍  
訴訟代理人  楊玉珍律師
複代理人    黃文進律師
上列當事人間請求請求居間報酬事件，本院於民國111年7月20日
言詞辯論終結，判決如下：
    主  文
原告之訴駁回。
訴訟費用由原告負擔。
    事實及理由
一、原告主張略以:其為不動產經紀營業員，於民國109年1月與
    被告成立居間契約，由原告銷售坐落二林鎮竹圍子段61-2地
    號及61-42地號土地之「新天地八期」建案(下稱系爭建案)
    ，依代理銷售合約第1條第6項約定代理銷售服務費用以總銷
    售金額2%計之，同條第7項則約定簽約完成則可請領該戶之
    服務費，另外約定若以員工價出售，則原告可抽取銷售金額
    1%作為居間報酬，兩造雖未簽書面契約，但已有居間之合意
    。原告為被告成功銷售之建案戶別及成交金額，除附表一之
    外，尚有系爭建案A3戶成交金額新台幣（下同）570萬元，
    原告就A3戶可請求1%報酬即57,000元，加上附表一得請求之
    報酬，合計為2,058,200元，原告已完成契約義務且為被告
    所承認，惟被告僅支付1,325,000元，尚餘733,200元未付，
    原告發函請被告於函到3日內給付上開款項，該函已於110年
    7月12日送達被告，被告仍未給付等語。聲明:被告應給付原
    告733,200元，及自110年7月16日起至清償日止，按年息百
    分之五計算之利息。
二、被告答辯略以：被告委託原告銷售系爭建案，原告工作內容
    包括附表二所示之義務，原告以成交金額千分之五計算之酬
    勞，被告每月並給付原告35,000元，另每次先行預付10萬元
    予原告作為日常生活開銷支應，待日後建案銷售完成再行會
    算，是兩造間並非居間契約，而係承攬契約。被告已支付原
    告共計13,25,000元，惟原告自收取系爭建案客戶第4期款後
    ，自110年7月7日起即未再至被告之銷售接待中心執行後續
    業務，已構成不完全給付，且屬給付不能，自不得請領報酬
    。另原告利用職務之便，就系爭建案之A3戶，先於109年6月
    26日借用原告助理葉淑芬名義以低價570萬元購買，旋於109
    年9月25日以620萬元出售訴外人林威廷，從中賺取差額，違
    反民法第106條禁止自己代理之規定，被告不同意此筆交易
    ，故此項買賣應屬無效。縱認原告得請領服務酬勞，原告係
    按銷售金額千分之五計算報酬應為514,550元，加計被告應
    給付原告109年1月起至110年7月6日止之每月35,000元合計
    應為共636,774元，總計1,151,324元，然原告已向被告領取
    1,325,000元，自不得再向被告請求款項等語。聲明:原告之
    訴駁回。
三、兩造不爭執之事項：
  ㈠兩造之間於109年1月間成立契約關係，原告為被告銷售系爭
    建案，被告應自109年1月起，按月給付原告35,000元，另原
    告如有成功銷售不動產時，原告應為被告與客戶簽約，完成
    兩造間契約之義務後，得向被告請求按成交金額一定比例之
    金錢。
  ㈡被告實際支付原告之金額為1,325,000元，包括：
  ⒈基本報酬109年1月至110年1月共455,000元，以及包括約定付
    給陳郁鈊109年1、2月的7萬元在內，共計525,000元。
  ⒉另給付80萬元。
  ㈢原告均辦理至簽約為止，為被告成功銷售之建案戶別及成交
    金額，如附表一之戶別欄及成交金額欄所示。
　㈣原告自110年7月7日起即未再至被告銷售中心辦理銷售作業。
  ㈤原告請求被告給付報酬之律師函於110年7月12日到達被告，
    如原告可向被告請求給付款項時，遲延利息起算日為110年7
    月16日。
四、兩造爭執之事項：
  ㈠兩造之間於109年1月間成立契約關係，原告有為被告銷售及
    簽約之義務外，原告是否有附表二編號2至6之契約義務？兩
    造契約是居間契約或承攬契約（原告主張居間，被告答辯承
    攬）?
  ㈡原告主張其為被告成功銷售之建案A3戶，成交金額570萬元，
    因此請求1%報酬57,000元，有無理由？
  ㈢原告有無履行其義務，而得向被告請求按成交金額一定比例
    之金錢（原告主張居間義務已完成。被告答辯未完成承攬契
    約義務，工作未完成，不能請求報酬）?
  ㈣原告如有履行其義務，成功銷售建案不動產時，原告得向被
    告請求按成交金額多少比例之金錢（原告主張居間報酬為銷
    售金額的2%，若以員工價銷售，則報酬為1%。被告答辯千分
    之五）?
  ㈤原告請求居間報酬733,200元（附表一之報酬，加上A3戶報酬
    57,000元，合計2,058,200元－被告已付1,325,000元＝733,20
    0元），有無理由?
五、得心證之理由：
　㈠系爭契約之性質，應屬委任及居間之聯立契約：
　⒈按委任者，謂當事人約定，一方委託他方處理事務，他方允
    為處理之契約。稱居間者，謂當事人約定，一方為他方報告
    訂約之機會或為訂約之媒介，他方給付報酬之契約。又按承
    攬係為他方完成一定工作，委任係為他方處理事務，承攬以
    工作之完成為要件，亦即須有一定之結果，而委任則祗須處
    理事務，至完成與否則非所問，亦即不以有一定結果為必要
    。再按當事人基於私法自治原則，有契約形式及內容之選擇
    自由，其選擇之契約類型應就個案事實及整體契約內容觀之
    ，按勞務契約之類型特徵，依勞務債務人與勞務債權人間之
    從屬性程度之高低判斷之（參司法院大法官釋字第740號解
    釋理由書）。又當事人所訂立之契約，並不以法定之典型契
    約為限，如兩種契約互為條件（一契約之存在以另一契約存
    在為前提）關係而聯合時，則為契約之聯立。
  ⒉經查:
　　⑴兩造於109年1月間成立契約，約定原告為被告銷售系爭建
      案，被告應自109年1月起，按月給付原告35,000元一節，
      為兩造所不爭執，因原告就其如何從事招攬客戶活動，享
      有自由決定勞務給付之方式，與被告之間並無勞動契約之
      從屬性，且不以完成一定之工作結果為必要，故兩造就此
      部分契約，應係成立委任關係。
　　⑵又兩造之契約約定，原告如有成功銷售系爭建案不動產時
      ，得請求按成交金額一定比例之報酬部分，除原告自承有
      附表二編號1所示之義務外，否認有附表二編號2至6之義
      務，雖原告曾於line對話中表示:「我賠很多錢了。現場
      我不要再花錢了。可以嗎。有賣的客戶銀行貸款我會來處
      理跟交屋」等語（卷137頁），然從對話過程中，並無法
      判斷原告上開表示，究竟是出於履行其契約義務或是出於
      禮貌、善意或交換條件，且兩造於其他line對話（卷188
      頁），原告仍對此有所爭執，因此，尚難僅憑上開隻字片
      語即遽認原告負有附表二編號2至6之義務。此外，被告未
      能再舉證證明依兩造之契約原告負有附表二編號2至6之義
      務，故被告所辯尚負有附表二編號2至6之義務，因而成立
      承攬契約云云，即屬無據，未能採取。故兩造間此部分契
      約，從原告所負契約義務群加以判斷，揆諸首揭說明，應
      為系爭建案不動產買賣之居間契約。
　　⑶又兩造之契約，內容同時包含委任及居間兩種契約關係，
      報酬雖分別獨立計算，然居間契約之存在以委任契約存在
      為前提，兩者為契約之聯立，應可認定。
　㈡原告依委任關係，得向被告請求之報酬為636,774元:
　　查原告自110年7月7日起即未再至被告銷售中心辦理銷售作
    業，則原告處理委任事務期間之報酬，自109年1月起至110
    年7月6日止，以每月35,000元計算，應為636,774元，此為
    兩造所不爭執，洵堪認定。
　㈢原告依居間關係，得向被告請求之報酬為543,050元:　
　⒈查原告辦理銷售系爭建案至簽約為止，為被告成功銷售之建
    案戶別，如附表一之戶別欄所示等情，為兩造所不爭執，且
    有訂購房屋預約單可憑，自堪信為真實。另原告就系爭建案
    A3戶之買賣業已成交一節，有買賣契約契約書可憑，被告雖
    辯稱原告係借用助理葉淑芬名義以低價570萬元購買，再以6
    20萬元出售訴外人林威廷，從中賺取差額，違反民法第106
    條禁止自己代理之規定，然此為原告所否認，而被告所提出
    之二件買賣契約書，僅能證明A3戶有一屋二賣之情形，尚無
    法因此認定原告有借用葉淑芬名義自己購買該屋之事實，此
    外被告未能再舉證以實其說，故被告上開所辯尚屬乏據，未
    能採取。故原告主張其就A3戶已辦理簽約，成交金額570萬
    元等語，應屬有據，堪以採信。
  ⒉原告雖主張居間報酬為銷售金額的2%，若以員工價銷售，則
    報酬為1%，故應按附表一計算報酬，A3戶按1%計算報酬即57
    ,000元等語，然除被告自認報酬按銷售金額千分之五計算外
    ，其餘為被告所否認，而原告提出之代理銷售合約，並未經
    兩造簽字，不能認兩造就代理銷售合約之內容已達成合意；
    至於原告所提出之line對話（卷187-189頁）內容當中，被
    告縱使曾張貼代理銷售合約，然被告仍對原告之義務及報酬
    均有所爭執，亦無從證明原告之主張為真；另被告公司匯款
    單及國稅局各類所得扣繳額繳款書（卷23頁），僅能證明被
    告曾有給付款項而已，無法證明報酬之計算方式為何；而新
    天地八期服務費請款明細（卷63頁）則為原告單方製作之文
    書，並未經被告簽字或表示承認，均不能認兩造已達成按銷
    售金額1%或2%計算報酬之合意。故原告主張報酬之計算方式
    ，尚屬無據，不能採信。惟被告既自認報酬按銷售金額千分
    之五計算，依民事訴訟法第279條規定，原告已毋庸舉證，
    即得請求銷售金額千分之五計算之報酬。
　⒊又查，原告已銷售系爭建案之不動產如附表一成交金額欄所
    示合計為102,910,000元，此為兩造所不爭執，則上開金額
    加上A3戶成交金額5,700,000元後，合計108,610,000元。故
    原告依上開銷售金額請求千分之五計算之報酬，應為543,05
    0元（108,610,000×5/1,000＝543,050）。又兩造間為居間契
    約而非承攬契約，已如前述，因此被告答辯稱原告未完成承
    攬契約義務，工作未完成，不能請求報酬云云，自無理由，
    不能採取。
　㈣綜上所述，原告得向被告請求之報酬，合計為1,179,824元（
    636,774+543,050＝1,179,824），惟被告已支付原告1,325,0
    00元一節，既為兩造所不爭執，則被告給付原告之金額已超
    過原告得請求之金額，原告自不得再向被告請求報酬。
　㈤從而，本件原告得向被告請求之報酬，被告均已清償完畢，
    故原告請求被告應給付733,200元，及自110年7月16日起至
    清償日止，按年息百分之五計算之利息，為無理由，應予駁
    回。
  ㈥本件事證已明，兩造其餘攻擊或防禦方法及未經援用之證據
    ，經本院斟酌後，認對於判決之結果不生影響，就不再逐一
    論列。
六、訴訟費用負擔之依據：民事訴訟法第78條。　
中　　華　　民　　國　　111 　年　　8 　　月　　10　　日
                  民事第二庭    法　官　陳弘仁
以上正本係照原本作成。
如對判決上訴，應於判決送達後20日內向本院提出上訴狀。如委
任律師提起上訴者，應一併繳納上訴審裁判費。
中　　華　　民　　國　　111 　年　　8 　　月　　10　　日
                                書記官　許雅涵
附表一
 戶別 成交金額 原告主張被告應按成交金額比例給付（此部分被告有爭執） 1 A1 700萬元 2%即140,000元。 2 A5 576萬元 2%即115,200元。 3 A6 580萬元 2%即116,000元。 4 A7 590萬元 2%即118,000元。 5 A8 570萬元 2%即114,000元。 6 A9 580萬元 2%即116,000元。 7 A11 590萬元 2%即118,000元。 8 A12 565萬元 2%即113,000元。 9 A13 580萬元 2%即116,000元。 10 A15 570萬元 1%即57,000元。 11 A16 580萬元 2%即116,000元。 12 A17 590萬元 2%即118,000元。 13 A18 580萬元 2%即116,000元。 14 A19 580萬元 2%即116,000元。 15 A20 580萬元 2%即116,000元。 16 A21 720萬元 2%即144,000元。 17 B1 760萬元 2%即152,000元。 

附表二:兩造之契約關係，原告之義務:
編號 被告主張原告有以下契約義務 原告方面 1 銷售系爭建案、與客戶簽約。 承認。 2 收取客戶應繳交之各期款。 否認 3 收取客戶貸款文件。 否認。 4 協助客戶與金融機構辦理對保。 否認。 5 辦理交屋。 否認。 6 委託銷售期間自建照取得日起至交屋之日止，委託銷售期間原告需在被告之銷售接待中心現場執行業務。 否認。